【裁判字號】    98,交聲,920
【裁判日期】    981030
【裁判案由】    違反道路交通管理處罰條例聲明異議
【裁判全文】
臺灣士林地方法院交通事件裁定  九十八年度交聲字第九二○號
原處分機關  交通部公路總局臺北區監理所基隆監理站
受處分人即
異  議  人  乙○○
上列受處分人即異議人因違反道路交通管理處罰條例事件，對於
交通部公路總局臺北區監理所基隆監理站中華民國九十八年六月
十六日所為之處分（原處分案號：基監字第裁四二－Ｃ0000
0000號），聲明異議，本院裁定如下：
    主  文
原處分撤銷。
乙○○計程車駕駛人，未向警察機關辦理執業登記，領取執業登
記證，即行執業，處罰鍰新臺幣貳仟貳佰元。
    理  由
一、按營業小客車駕駛人未向警察機關辦理執業登記，領取執業
    登記證，即行執業者，處新臺幣（下同）一千五百元以上三
    千六百元以下罰鍰；營業小客車駕駛人，不依規定辦理執業
    登記，經依前項處罰仍不辦理者，吊銷其駕駛執照，並於一
    年內不得考領駕駛執照，道路交通管理處罰條例第三十六條
    第一項、第二項、第六十七條第三項分別定有明文。
二、原處分意旨略以：受處分人即異議人乙○○於民國九十八年
    年六月一日下午四時五十五分許，駕駛車牌號碼五二三—Ｙ
    Ｇ號營業一般小客車，在臺北縣汐止市○○○路二二四號前
    ，因未向警察機關辦理執業登記，領取執業登記證，即行執
    業，經臺北縣政府警察局汐止分局甲○○警員當場製單舉發
    ，受處分人逾越應到案期限三十日內，向原處分機關即交通
    部公路總局臺北區監理所基隆監理站提出申訴，經原處分機
    關函請舉發機關即臺北縣政府警察局汐止分局調查結果，仍
    認受處分人有上開違規行為，並經原處分機關查知受處分人
    議人前於同年三月九日已有上開違規行為，乃依道路交通管
    理處罰條例第三十六條第二項、第六十七條第三項規定（裁
    決書漏引）及違反道路交通管理事件統一裁罰基準表之規定
    ，於同年六月十六日以基監字第裁四二－Ｃ0000000
    0號裁處吊銷駕駛執照，一年內禁考。
三、異議意旨略以：受處分人係於上揭時地取回受處分人之父所
    借用欲歸還之上開車輛，並非執業，且受處分人於九十八年
    三月九日因未向警察機關辦理執業登記，領取執業登記證，
    即行執業之違規，為警開單舉發後，即於同年月中旬向臺北
    市政府警察局辦理職業登記證考試，並於同年五月十九日考
    取，舉發當時並有出示考取證明云云。
四、經查：
  (一)受處分人雖辯稱：舉發當時並未執業載客云云，然舉發本件
    之甲○○警員於本院訊問時結證：我於九十八年六月一日下
    午四時至六時擔服巡邏勤務，勤務內容包括取締交通違規，
    於同日下午四時五十五分許，我駕駛巡邏車行經臺北縣汐止
    市○○○路二二四號前，見車牌號碼五二三—ＹＧ號營業一
    般小客車，停在公車專用上下客停車處，我就下車詢問該車
    係何人的，為何停在該處，受處分人聽到，就從旁邊的錶店
    還是炸雞店出來，告訴我說這部車是他的，我請受處分人出
    示駕照、行照，受處分人有出示，我再請受處分人出示執業
    登記證，受處分人只拿出一張是別人還是受處分人自己的執
    業登記證影本，我覺得有問題，便以無線電向勤務中心查詢
    ，發現受處分人沒有執業登記證，我就開單舉發，舉發當時
    受處分人並未否認車子不是他開的或並非營業中，也沒有出
    示考取執業登記證之證明等語綦詳（見本院卷第二十五頁至
    第二十七頁），且受處分人於本院訊問時亦自承：伊有時會
    駕駛計程車在外面跑，因駕駛計程車無執業登記證容易被抓
    ，所以才攜帶該執業登記證影本等語（見本院卷第二十七頁
    ），足認受處分人對於未向警察機關辦理執業登記，領取執
    業登記證，不能執業知之甚稔，縱受處分人於舉發當時，車
    上並無乘客，然執業應包括待客時間，殊非得以其為警舉發
    時，車內並無乘客，即遽認受處分人無駕駛營業小客車執業
    之行為。是受處分人前開所辯，不足採信。
  (二)受處分人固又辯稱：伊於九十八年五月十九日即考取執業登
    記證云云，然經本院向臺北市政府函詢結果，受處分人係於
    同年三月十日至臺北市政府警察局申請辦理計程車駕駛人執
    業登記，經該局於同年五月十九日測驗合格，同年六月四日
    講習合格，並於同年月五日始領取計程車駕駛人執業登記證
    ，有該局同年八月十九日北市警交字第○九八三三六七○四
    ○○號函及檢送之受處分人計程車駕駛人執業登記申請書、
    講習成績合格證明書及切結書影本在卷可稽（見本院卷第十
    七頁至第二十頁），是受處分人於本件舉發時間即同年六月
    一日未領取計程車執業登記證，即行執業之事實，應堪認定
    。是受處分人上開所辯，亦非可採。
  (三)受處分人固於九十八年三月九日晚間八時十六分許，行經臺
    北市○○○路○段二十四號前，因未向警察機關辦理執業登
    記，領取執業登記證，即行執業之違規，為臺北市政府警察
    局交通警察大隊警員攔停舉發，有臺北市政府警察局北市警
    交大字第ＡＯＯＸＭＰ一七五號舉發違反道路交通管理事件
    通知單附卷足憑（見本院卷第十頁），然受處分人並未自動
    繳納罰鍰，交通部公路總局臺北區監理所基隆監理站於同年
    十月二日始開立裁決書裁罰，有本院公務電話紀錄在卷可佐
    （見本院卷第三十八頁），參諸道路交通管理處罰條例第八
    條規定，本條例所稱之處罰，應由裁決單位為之，則臺北市
    政府警察局所開立之上開舉發單，尚非該條例所稱之裁決單
    位及處罰，受處分人於本件違規時，既非營業小客車駕駛人
    ，不依規定辦理執業登記，經依同條例第三十六條第一項處
    罰仍不辦理執業登記之情形，原處分機關遽援引同條例第三
    十六條第二項遽予裁罰，即有未洽，本件異議雖無理由，然
    原處分既有前揭可議之處，自應由本院撤銷原處分，並依道
    路交通管理處罰條例第三十六條第一項及違反道路交通管理
    事件統一裁罰基準表之規定，改諭知如主文第二項所示。
據上論斷，應依道路交通案件處理辦法第二十條，裁定如主文。
中    華    民    國  九十八  年    十    月   三十   日
                          臺灣士林地方法院交通法庭
                              法      官  孫萍萍
以上正本證明與原本無異。
如不服本裁定，應於裁定送達後五日內，向本院提出抗告狀。
                              書  記  官  陳紀元
中    華    民    國  九十八  年    十    月   三十   日


司法院資訊處製作；財團法人民間司法改革基金會備份。
